臺灣高等法院臺南分院刑事裁定　　　　 100年度毒抗字第83號
抗　告　人　蔡耀棠
上列抗告人即被告因聲請觀察、勒戒案件，不服臺灣臺南地方法
院中華民國100 年1 月25日裁定（100 年度毒聲字第45號）提起
抗告，本院裁定如下：
    主  文
抗告駁回。
    理  由
一、本件抗告意旨略以：抗告人自97年10月22日起，即在奇美醫
    院台南分院接受美沙冬替代療法持續治療至今。依毒品危害
    防制條例第21條第2 項規定：「依前項規定治療中經查獲之
    被告或少年應由檢察官為不起訴處分或為不付審理之裁定。
    」則原裁定將抗告人裁定應送觀察勒戒處所觀察勒戒，尚有
    未合。爰提起本件抗告，請求撤銷原裁定。
二、經查：
  (一)告訴人即被告蔡耀棠於99年10月24日晚間7 時許，在臺南市
    ○區○○街170 巷33號1 樓住處廁所內，以注射方式施用第
    一級毒品海洛因之事實，業據抗告人即被告蔡耀棠於警詢中
    坦承不諱；又被告為警查獲後，經警採取其尿液，送長榮大
    學毒物研究中心進行篩檢（酵素免疫分析法ＥＩＡ）及確認
    （氣相層析質譜儀ＧＣ／ＭＳ）結果，呈現有鴉片類之可待
    因、嗎啡之海洛因代謝物陽性反應，有該中心於99年11 月5
    日出具之確認報告1 紙在卷可稽，並有臺南市警察局刑事警
    察大隊調查蔡耀棠涉嫌毒品案件送驗尿液代號年籍對照表在
    卷可稽，復有被告所有供施用毒品所用之針筒2 支扣案可證
    ，被告施用毒品犯行洵堪認定。
  (二)次按犯毒品危害防制條例第10條之罪者，檢察官應聲請法院
    裁定，令被告入勒戒處所觀察、勒戒，其期間不得逾2 月，
    毒品危害防制條例第20條第1 項及觀察勒戒處分執行條例第
    3 條第1 項定有明文。查被告既有施用第一級毒品犯行，則
    原裁定依檢察官之聲請，適用同條例第20條第1 項及觀察勒
    戒處分執行條例第3 條第1 項規定，裁定將被告送勒戒處所
    觀察、勒戒，認事用法並無不當。
  (三)復按，犯毒品危害防制條例第10條之罪者，於犯罪未發覺前
    ，自動向行政院衛生署指定之醫療機構請求治療，醫療機構
    免將請求治療者送法院或檢察機關。依前項規定治療中經查
    獲之被告或少年，應由檢察官為不起訴之處分或由少年法院
    為不付審理之裁定，但以一次為限，同條例第21條固有明文
    。惟此條文係鼓勵施用毒品者，在未被查獲前，即主動向醫
    療機構請求治療，而於治療中被查獲者，應由檢察官為不起
    訴之處分，乃對於施用毒品者於請求治療「前」之施用行為
    予以寬典，並非凡在治療中又繼續施用之行為，均有此條文
    之適用，否則自動治療將成為繼續施用毒品者之護身符，恐
    失鼓勵主動治療之美意。查抗告人自97年10月22日起即在奇
    美醫院台南分院接受美沙冬替代療法治療迄今，固據抗告人
    提出同院診斷證明書1 紙為證。惟查抗告人於治療中復於99
    年10月24日在其住處房間內繼續施用第一級毒品海洛因，該
    部分之施用行為，並非同條例第21條第1 項所免責之範圍。
    抗告人以其在治療中所為之施用毒品行為，檢察官應為不起
    訴處分云云，自無理由。
三、綜上所述，原審依檢察官之聲請，適用同條例第20條第1 項
    及觀察勒戒處分執行條例第3 條第1 項規定，裁定將被告送
    勒戒處所觀察、勒戒，認事用法並無不當。抗告意旨徒以前
    詞指摘原裁定不當，並無理由，自應駁回。
四、據上論結，應依刑事訴訟法第412條，裁定如主文。
中    華    民    國   100    年    3     月    8     日
                  刑事第六庭    審判長法  官  董武全
                                      法  官  賴純慧
                                      法  官  林英志
以上正本證明與原本無異。
不得再抗告。
                                      書記官  魏安里
中    華    民    國   100    年    3     月    8     日